【裁判字號】    98,消債更,133
【裁判日期】    980325
【裁判案由】    更生事件
【裁判全文】
臺灣板橋地方法院民事裁定           98年度消債更字第133號
聲  請  人  甲○○
上列當事人因消費者債務清理事件聲請更生，本院裁定如下：
    主  文
聲請人甲○○自中華民國九十八年三月二十五日下午十七時起開
始更生程序。
命司法事務官進行本件更生程序。
    理  由
一、本件聲請意旨略以：聲請人因有不能清償債務之情事，目前
    積欠銀行消費借貸、信用卡、現金卡契約無擔保債務，債務
    總金額為新臺幣（下同）1,751,817 元，前於民國97年12月
    23日年8 月與最大債權金融機構花旗銀行股份有限公司為協
    商不成立，因聲請人之收入為家中經濟來源，尚須扶養配偶
    及二名年幼子女，而聲請人之薪資又遭合作金庫銀行強制扣
    押中，故對於最大債權金融機構花旗銀行股份有限公司提出
    之每月清償60,000元之協商方案唯恐無法達成清償協議，故
    協商不成立，爰請求裁定准予更生云云。
二、按債務人不能清償債務或有不能清償之虞者，得依本條例所
    定更生程序，清理其債務；債務人無擔保或無優先權之債務
    總額未逾1,200 萬元者，於法院裁定開始清算程序或宣告破
    產前，得向法院聲請更生；債務人對於金融機構因消費借貸
    、自用住宅借款、信用卡或現金卡契約而負債務，在聲請更
    生或清算前，應提出債權人清冊，以書面向最大債權金融機
    構請求協商債務清償方案，並表明共同協商之意旨；債務人
    與金融機構協商成立者，不得聲請更生或清算。但因不可歸
    責於己之事由，致履行顯有重大困難者，不在此限；本條例
    施行前，債務人依金融主管機關協調成立之中華民國銀行公
    會會員，辦理消費金融案件無擔保債務協商機制與金融機構
    成立之協商，準用前項之規定；法院開始更生程序之裁定，
    應載明其年、月、日、時，並即時發生效力；法院裁定開始
    更生或清算程序後，得命司法事務官進行更生或清算程序，
    必要時得選任律師、會計師或其他適當之自然人或法人一人
    為監督人或管理人，消費者債務清理條例第3 條、第42條第
    1 項、第151 條第1 項、第5 項、第6 項、第45條第1 項、
    第16條第1 項分別定有明文。
三、經查：
  (一)聲請人曾於97年間與無擔保債權銀行中之最大債權銀行依「
    金融主管機關協調成立之中華民國銀行公會會員辦理消費金
    融案件無擔保債務協商機制」與無擔保債權人達成分期還款
    協議，每月需償還6,000元，有卷附協議書可參（見本院卷
    第23頁），已足認定。惟聲請人因擔任陳宛苓房貸之保證人
    ，是以聲請人尚積欠上該房屋貸款 1,586,000元，未於前開
    協商之範圍內，經提出包括有擔保債權人之全體債權人清冊
    ，以書面向最大債權銀行即美商花旗銀行請求共同協商，惟
    因前已成立協商而遭退件等情，有前置協商退件通知函附卷
    可稽（見本院卷第23頁）。聲請人據以聲請更生，本院自應
    綜合聲請人目前全部收支及財產狀況，評估是否已不能維持
    符合人性尊嚴之最基本生活條件，而有「不能清償或不能清
    償之虞」之情。
  (二)就聲請人本人之必要生活支出部份，聲請人並未提出全部憑
    證以資證明，無從審酌是否均屬必要之費用，此部份因消費
    者債務清理條例之立法目的，係為使不幸陷入經濟困境之人
    得以清理債務、重建生活，並在清理過程中能保有符合人性
    尊嚴之最低基本生活，而非維持債務人過去慣常之寬逸生活
    ，是於評估債務人是否有不能清償或履行原協商方案是否顯
    有重大困難時，並非由聲請人任意主張其基本生活費用之數
    額，否則將造成揮霍無度以致清償能力降低，反而易使更生
    程序無從進行，因此本院認應以內政部所公告之97年度臺灣
    省低收入戶最低生活費用每人每月為 9,829元計算始為合理
    。另聲請人主張配偶粘沂瑄無工作，尚需扶養獨自扶養 2名
    子女，有聲請人所附勞工保險被保險人投保資料表、95、96
    年度綜合所得稅各類所得資料（詳本院卷第105至107頁）、
    全戶戶籍謄本 (本院卷第49頁)，已足認定。依以國稅局扶
    養免稅額計算，扶養費用每人每月為6,417元，為其扶養費
    標準。
  (三)聲請人主張其每月薪資約32,685元，有岩易公司薪資單、95
    、96年度綜合所得稅各類所得資料清單及財產歸屬資料清單
    在卷可查（詳本院卷第30至32頁），已足認定。然因聲請人
    前已遭扣薪（詳本院卷第24至27頁），是以聲請人一個月月
    薪僅剩18,000元，得以維持生活。依前該聲請人所陳報，一
    個月生活費以9,829元為基準，扶養費以每人每月6,417元來
    計算，聲請人之收入扣除前開生活費用後，已無剩餘可供還
    款及繳付貸款之用，而聲請人債務高達 1,751,817元，已顯
    無清償之可能。
四、綜上所述，本件聲請人為一般消費者，並未從事營業活動。
    其有無法清償如附表所示債務之虞情事，無法依協議履行亦
    不可歸責於聲請人，又所負無擔保或無優先權之債務，並未
    逾1,200 萬元。且未經法院裁定開始清算程序或宣告破產，
    復查無消費者債務清理條例第6 條第3 項、第8 條或第46條
    各款所定駁回更生聲請之事由存在，則聲請人聲請更生，應
    屬有據，自應准許。關於聲請人所預繳納之郵務送達費1,02
    0 元，則待本件更生聲請事件確定後，如仍尚有剩餘，再予
    檢還聲請人，併此敘明。
五、依消費者債務清理條例第11條第1項、第45條第1項、第16條
    第1項，裁定如主文。
中    華    民    國    98    年    3     月    25    日
                  民事第一庭    法  官  黎文德
上為正本係照原本作成
本件不得抗告
本裁定已於98年3月25日下午5時公告。
中    華    民    國    98    年    3     月    25    日
                                書記官  趙彬


司法院資訊處製作；財團法人民間司法改革基金會備份。
